【裁判字號】    96,訴,1334
【裁判日期】    970102
【裁判案由】    毒品危害防制條例
【裁判全文】
臺灣臺北地方法院刑事判決              96年度訴字第1334號
公  訴  人  臺灣臺北地方法院檢察署檢察官
被      告  乙○○
選任辯護人  楊景超律師
上列被告因毒品危害防制條例案件，經檢察官提起公訴及以言詞
追加起訴（96年度偵字第14256號），本院判決如下：
    主  文
乙○○共同轉讓第三級毒品，處有期徒刑伍月，扣案之NOKIA行
動電話壹支沒收，犯罪所得新臺幣壹仟元沒收，如全部或一部不
能沒收時，以其財產抵償之；又共同販賣第三級毒品，處有期徒
刑伍年貳月，扣案之第三級毒品愷他命壹包（淨重參點肆肆零公
克，含包裝袋壹個）、NOKIA行動電話壹支均沒收；又共同販賣
第三級毒品，未遂，處有期徒刑貳年捌月，扣案之第三級毒品愷
他命壹包（淨重貳點玖參貳公克）、包裝袋壹個、NOKIA行動電
話壹支均沒收。應執行有期徒刑柒年，扣案之第三級毒品愷他命
貳包（壹包淨重參點肆肆零公克，含包裝袋壹個；壹包淨重貳點
玖參貳公克）、包裝袋壹個、NOKIA行動電話壹支均沒收；犯罪
所得新臺幣壹仟元沒收，如全部或一部不能沒收時，以其財產抵
償之。
    事  實
一、乙○○與真實年籍姓名不詳綽號「瑞奇」之成年男子，明知
    愷他命（Ketamine，俗稱K他命）屬於毒品危害防制條例所
    管制之第三級毒品，依法不得轉讓，竟基於共同轉讓第三級
    毒品愷他命之犯意聯絡，於不詳時間、地點，以不詳金額向
    真實姓名年籍不詳之人購入愷他命後，以每公克新臺幣（下
    同）1,000元之價格，於民國96年6月1日，由丙○○撥打「
    瑞奇」所使用非其所有，供轉讓毒品聯絡之門號0000000000
    號行動電話（SIM卡申請使用人為林宛姿），表示欲購買愷
    他命供己施用，經「瑞奇」應允後，丙○○隨即前往臺北市
    萬華區○○路與昆明街附近「瑞奇」家中交易，丙○○於交
    付1,000元予「瑞奇」，因「瑞奇」於上址打牌無暇交付愷
    他命，遂指示乙○○「拿一件給阿勇」後，乙○○隨即自房
    間抽屜內取出第三級毒品愷他命1公克交付轉讓予丙○○施
    用。
二、又乙○○與上開真實年籍姓名不詳綽號「瑞奇」之成年男子
    ，明知愷他命（Ketamine，俗稱K他命）屬於毒品危害防制
    條例所管制之第三級毒品，依法不得販賣，竟意圖營利，基
    於共同販賣第三級毒品愷他命之犯意聯絡，在前揭轉讓行為
    後，於同年6月間某日，經「瑞奇」提議以大量取得愷他命
    並以較便宜金額計算方式，告知丙○○（販賣第三級毒品部
    分，另經臺灣士林地方法院以96年度簡字第755號審理中）
    可向其購得愷他命後轉賣不特定第三人，丙○○隨即於96年
    6月21日以代號「K太多哩怎麼辦」為暱稱，登入UThome網站
    之「北部人聊天室」，向不特定第三人，透露販賣毒品之訊
    息。嗣臺北市政府警察局大同分局員警執行網路巡邏時發現
    該則留言，即於同日下午4時許化名「小成」與丙○○以電
    話聯絡方式，佯裝有意購買愷他命，並約定以1公克1,000元
    之金額，購買愷他命5公克，經多次聯絡後，丙○○於96年7
    月2日撥打上開門號0000000000號行動電話與「瑞奇」聯繫
    交易事宜，經乙○○持上開門號接獲丙○○來電，乙○○遂
    與丙○○就販賣之毒品數量、價格及交貨地點磋商完成後，
    丙○○前往上開「瑞奇」家附近，再次撥打0000000000號行
    動電話經乙○○接聽，乙○○遂將其與「瑞奇」以每公克低
    於1,000元，於不詳時、地取得之愷他命，以4包愷他命共3.
    441公克數量、合計4,000元之價格，在臺北市○○區○○街
    、武昌街口，將第三級毒品愷他命4包（含塑膠袋合計淨重
    3.441公克，驗餘淨重3.440公克），交付予丙○○，丙○○
    隨即將4包愷他命裝成1包而放置於香菸盒中，並依約於同日
    下午1時30分許，前往與「小成」約定之臺北市○○○路165
    號5樓電梯口準備交易，嗣經警甲○○確認高國成確係攜帶
    第三級毒品販賣者之身分後，警方即表明身分將丙○○逮捕
    ，並扣得上開第三級毒品愷他命1包（即4包愷他命合裝而成
    ）。
三、丙○○於遭警查獲後，為配合警方緝毒，乃於同日下午3時
    許，再以電話聯絡乙○○佯稱其友人欲向其購買第三級毒品
    愷他命3克，並約定在臺北市○○區○○路與武昌街口交付
    毒品及現金，乙○○與「瑞奇」基於意圖營利而販賣第三級
    毒品愷他命之犯意聯絡，而另行起意，於同日下午3時15 分
    許，由乙○○攜帶每公克低於1,000元，於不詳時、地取得
    之愷他命1包前往上址，於取得前揭販賣4小包愷他命之價金
    4,000元（4,000元為警交與丙○○部分，後經警取回），並
    拿出欲交易之愷他命1包（不含包裝袋淨重2.932公克）交予
    丙○○之際，即為埋伏之警員甲○○等人當場查獲而不遂，
    並扣得上開愷他命1包（含包裝袋）及綽號「瑞奇」所有之
    供聯繫販賣毒品所用之NOKIA行動電話1支及「瑞奇」不詳方
    式取得非其所有之SIM卡1枚（門號：0000000000號）。
四、案經臺北市政府警察局大同分局報請臺灣臺北地方法院檢察
    署檢察官偵查起訴。
    理  由
一、程序部分：
    (一)關於被告乙○○於警詢中之供述，辯護人辯護意旨認其中
      有部分為非任意性自白，被告則表示係受誘導云云，惟經
      本院勘驗辯護人所指稱供述不實部分，警詢筆錄是根據被
      告與警員間之對話的記載，被告陳述並無表達不清之情狀
      ，有卷附勘驗筆錄可按（見本院卷第56至57頁），另關於
      警詢筆錄之製作，亦未如詰問程序設有禁止誘導詢問之規
      定，是被告表示因受誘導而認無證據能力云云，要屬有誤
      ，又被告及辯護人於本院準備程序時亦表示，就警詢筆錄
      之證據能力不爭執，僅就其內容是否實在有意見（見本院
      卷第22頁），本院經核其警詢筆錄製作之過程，並無出於
      強暴、脅迫、利誘、詐欺、疲勞訊問、違法羈押或以其他
      不正方法取供之情形，自得採為證據。
    (二)按被告以外之人於偵查中向檢察官所為之陳述，除顯有不
      可信之情況者外，得為證據；又被告以外之人於檢察事務
      官、司法警察官或司法警察調查中所為之陳述，與審判中
      不符時，其先前之陳述具有較可信之特別情況，且為證明
      犯罪事實存否所必要者，得為證據，刑事訴訟法第159條
      之1第2項、第159條之2定有明文。查證人丙○○於警詢、
      另案偵查中既係以證人身分具結陳述（見96年度偵字第80
      85號卷第46至50頁），觀其筆錄製作之原因、過程等，其
      係於案發後立即製作警詢筆錄，並解送至臺灣士林地方法
      院檢察署接受訊問，並無顯不可信之情況，於警詢中所為
      陳述，亦與審理中所述大致相符，且證人丙○○亦經本院
      傳訊到庭並行交互詰問程序，亦未表示有何受強暴、脅迫
      、利誘、詐欺等情，揆諸前揭法條規定，自得為證據。
    (三)按刑事訴訟法第198條、第208條規定，所謂鑑定乃指於刑
      事訴訟程序中為取得證據資料而由檢察官或法官指定具有
      特別知識經驗之鑑定人、學校、機關或團體，就特定之事
      物，以其專業知識加以分析、實驗而作判斷，以為偵查或
      審判之參考。從而，不論鑑定人或鑑定機關、學校、團體
      ，由檢察官或法官視具體個案之需要而選任，其所為之鑑
      定即具有證據能力，此乃同法第159條第1項之「除法律有
      規定者外」之傳聞法則例外規定。查本案卷附毒品之鑑定
      報告、證人丙○○濫用藥物檢驗報告，係由臺灣臺北地方
      法院檢察署檢察官、臺灣士林地方法院檢察署檢察官指揮
      大同分局分別送請行政院衛生署藥品管制局、台灣尖端先
      進生技醫藥股份有限公司所為鑑定，依上開說明，具有證
      據能力。
    (四)按刑事偵查技術上所謂之「釣魚」，係指對於原已犯罪或
      具有犯罪故意之人，以設計引誘之方式，使其暴露犯罪事
      證而加以逮捕或偵查而言，此項誘捕行為，若係由司法警
      察（官）發動，因係司法警察（官）職務上之偵查行為，
      並無故入人罪之教唆犯意，更不具使人發生犯罪決意之行
      為，此與被誘人原不具犯罪之故意，純因司法警察（官）
      之設計陷阱而萌生犯罪之故意，進而實施犯罪行為，此時
      司法警察（官）之目的，僅在乎辦案之績效，手段難謂正
      當，且已逾越偵查犯罪之必要程度，顯然違反憲法對於基
      本人權之保障之陷害教唆者迥然不同，於此，以「釣魚」
      方式取得之證據資料，若不違背正當法定程序，且於公共
      利益之維護有其必要性者，法律不予禁止，原則上應認為
      具有證據能力，此有最高法院94年度台上字第1008號判決
      可參。本件犯罪事實三部分，係警方據證人丙○○之陳述
      ，對於曾提供愷他命予丙○○販賣之被告，以「釣魚」方
      式誘出，被告案發當日亦攜帶愷他命應約前往，其行為決
      意並非員警之行為強制發生，被告仍有自由決定其意志之
      空間，並未嚴重影響被告對本件犯行所生之決意及行為自
      由，因認警察以釣魚方式誘出被告查獲之上開愷他命1包
      （淨重2.932公克），具證據能力。
    (五)按「司法警察機關實施通訊監察時，必須合於通訊保障及
      監察法第五條第一項所規定之要件，且依法取得檢察官或
      法官所核發之通訊監察書，始得為之；其有通訊保障及監
      察法第六條所規定之急迫危險，經檢察官以口頭通知先予
      執行通訊監察者，亦應於二十四小時內補發通訊監察書，
      始符合法定程序。倘未依上開程序之通訊監察所取得之證
      據，即屬違背法定程序取得之證據，其有無證據能力之認
      定，依刑事訴訟法第一百五十八條之四規定，應審酌人權
      保障及公共利益之均衡維護，以為判斷。至於通訊保障及
      監察法第二十九條第三款雖規定，監察他人之通訊，監察
      者為通訊之一方或已得通訊之一方事先同意，而非出於不
      法目的者，不罰。乃基於衡平原則，對於當事人之一方，
      所賦予之保護措施。並非謂司法警察機關於蒐集證據時，
      得趁此機會，於徵得通訊之一方事先同意，即可實施通訊
      監察，而無須聲請核發通訊監察書，以規避通訊保障及監
      察法第五條、第六條所規定之限制。從而司法警察機關縱
      徵得通訊之一方事先同意而監察他人通訊，其所取得之證
      據有無證據能力，仍應依刑事訴訟法第一百五十八條之四
      規定，審酌人權保障及公共利益之均衡維護，以為判斷。
      否則，豈不發生得以迂迴方式徵得通訊之一方之同意，即
      可規避應由檢察官、法官核發通訊監察書之不當結果。」
      （最高法院93年度台上字第2949號判決意旨參照），又被
      告行為後，通訊保障及監察法業於96年7月11日修正，並
      從12月11日起生效施行，於該條例第5條第5項、第6條第
      3項均規定「於違反本條規定進行監聽行為情節重大者，
      所取得之內容或所衍生之證據，於司法偵查、審判或其他
      程序中，均不得採為證據。」，所謂情節是否重大，自應
      審酌人權保障及公共利益之均衡維護，為判斷基礎。經查
      ，本件通訊譯文內容固係取得證人丙○○同意所取得被告
      與證人丙○○之通話內容，然依上開判決意旨及法條規定
      ，該通訊譯文內容並非依法取得檢察官或法官所核發之通
      訊監察書所為，而本件被告所涉罪名為販賣第三級毒品罪
      ，惟數量非鉅，若排除本件譯文內容，尚無害於公共利益
      之維護，是該通訊譯文內容自無證據能力。
二、實體部分：
    (一)訊據被告固坦承分別於上開時地先後2次交付第三級毒品
      愷他命予丙○○，並於第3次（96年7月2日下午3時15分許
      ），未及將愷他命交予丙○○，即為埋伏之警員當場查獲
      等事實，惟矢口否認有販賣第三級毒品之犯行，辯稱：我
      承認有轉讓行為，但是沒有販賣，扣案毒品重量不足部分
      應屬誤差，我購入跟販賣都是同樣價格，我不是分裝小包
      ，我給丙○○第3次時，他說要3克愷他命，我是把我使用
      多出來的部分給他，他是要找我之前的朋友，我總共給他
      3 次，第1次是6月1日，案發當天下午共2次，1次是下午1
      點、1次是下午3點，都是在昆明街、武昌街口附近給的云
      云，並於詰問證人丙○○後改稱：關於第1次丙○○拿到1
      包1公克愷他命的事，因為警察要求筆錄一致，我後來也
      表示第1次1公克愷他命不是我轉讓丙○○，我只是交付給
      他云云。辯護人為被告辯護略稱：被告為轉讓，並非販賣
      ，但第1次交付部分，依證人丙○○所述是跟「瑞奇」買
      ，只是「瑞奇」沒有空，請被告拿給丙○○而已，根本不
      構成轉讓；另販賣部分，被告以原購入價格轉讓給丙○○
      ，沒有價差之利益及營利之意思，證人丙○○供述有諸多
      疑點，其於網路聊天室所談成之成交數量、金額為5,000
      元5公克之愷他命，何以最後只買4公克，又丙○○為何又
      以1,0 00元1克之價錢販賣給警方，應是丙○○由販入之
      愷他命偷斤減兩，再予販出牟利，況被告於第3次轉讓之
      愷他命數量並未短缺，益證丙○○於第2次取得之愷他命
      有偷斤減兩，又被告第3次之轉讓行為要屬陷害教唆，不
      成立犯罪云云。經查：
      1.就犯罪事實一部分：訊據證人丙○○於審理時結證稱略
        以：「是瑞奇介紹我認識被告，我去找瑞奇時，被告在
        瑞奇旁邊，被告大概知道我是誰，知道我會去那邊拿K
        他命」、「我第一次是跟瑞奇拿，瑞奇在打牌不能離開
        牌桌，被告在他旁邊，就叫被告轉交給我」、「（問：
        瑞奇當時如何講？）他說【拿一件給阿勇】」、「（問
        ：被告是如何拿給你？）我坐在瑞奇家裡面客廳，…，
        我就跟瑞奇說我要拿K他命，…，他就叫被告拿給我，
        是被告從房間抽屜拿出來給我，第一次是被告轉給我的
        就對了」、「我去的時候給瑞奇1,000元」等語（見本
        院卷第99、102、103頁），是被告顯已知悉證人丙○○
        會前往瑞奇住處原因，其目的係為取得第三級毒品愷他
        命無訛，另由被告於96年6月1日當日交付第三級毒品愷
        他命之情狀觀之，「瑞奇」既僅表示「拿一件給阿勇」
        後，被告即能將第三級毒品愷他命自房間抽屜取出交付
        證人丙○○，而毒品既為違禁物，一般人所放置位置要
        屬隱密而非多數人一望可知，被告竟能於「瑞奇」上開
        表示後即取出愷他命，顯見被告就上開所交付之第三級
        毒品愷他命平日藏放位置、數量均知之甚明，此部分亦
        據證人丙○○證稱，「（問：被告從抽屜拿1包出來，
        有無秤重？）沒有，直接就交給我1包」等語明確（見
        本院卷第104頁），而毒品交易就金額、數量，買賣雙
        方於交易過程往往錙銖必計，甚或因數量不符而迭起紛
        爭，則被告若非與「瑞奇」就轉讓第三級毒品愷他命早
        有犯意聯絡，並知曉慣常交付模式，何以證人丙○○與
        被告就該次交付行為能順利完成，參以被告亦自承確有
        交付第三級毒品愷他命予證人丙○○無誤（見本院卷第
        120頁），被告既知所交付物品為愷他命，則其所為業
        屬轉讓毒品犯行之構成要件行為，是辯護人辯護意旨認
        就犯罪事實一部分，被告不構成轉讓犯行云云，自非可
        採。
      2.就犯罪事實二、三部分：
        被告與「瑞奇」之人係基於意圖營利而共同販賣第三
          級毒品愷他命等情，業據證人丙○○於審理時證稱：
          「（問：瑞奇有沒有跟你表示過請你幫忙賣K他命？
          ）曾經有聊到這個話題」、「如果有需要的話去他那
          邊拿，我再轉賣出去」、「（問：有沒有說怎麼賺利
          潤？）沒有說的很詳細，大致上會便宜賣給我」、「
          看拿的量，打個比方說如果是拿5克5,000元的K他命
          ，我只要拿4,000元或4,500元給他就可以了」等語綦
          詳（見本院卷第110至111頁），顯見「瑞奇」與被告
          所取得，而於96年7月2日經被告交付之愷他命，其每
          公克取得成本顯然低於1,000 元，並可於第三人大量
          購買時，以每公克低於1,000 元之價格提供第三人；
          且「瑞奇」與證人丙○○間就上開每公克低於1,000
          元之價格所取得之愷他命，可以便宜價格提供證人蔡
          志勇後，再轉賣不特定第三人均有認識，應可認定。
          又證人丙○○果因缺錢而於96年6月21日至網路上散
          布交易愷他命訊息，並與員警約定交易細節，以每公
          克1,000元作為購買愷他命價格，而於96年7月2日經
          警查獲等情，亦有卷附UThome網站之對話列印資料1
          份可按（見本院卷第72至78頁），並經證人甲○○員
          警於本院審理時證稱查獲證人丙○○過程等情無訛（
          見本院卷第57 頁背面至58頁）；再者，證人丙○○
          於審理時亦證稱略以，「第二次我打瑞奇手機是被告
          接的，第二次就是我被查獲那天，…，我先找瑞奇，
          被告說他不在，我跟被告說我現在方便過去拿東西嗎
          ，被告說等一下，他打電話問瑞奇，…，我就又打瑞
          奇的電話過去，結果也是被告接的，我說我身上沒錢
          ，可不可以先欠，我要調5克的量，被告說可以過來
          ，…，我上樓就是到瑞奇的住處，當時我坐電梯到門
          口，我就打瑞奇手機，也是被告接的，被告就出來，
          因為我沒有辦法現金給他，被告說只能給我4包的東
          西」等語綦詳（見本院卷第99頁至100頁），核與其
          於偵查中所證稱，「我在外欠50萬的高利貸，被逼債
          …，小成打電話來說要來買，我才臨時找藥頭拿貨賣
          給他」、「（問：扣案的K他命向誰買的？）乙○○
          ，在今天下午1點」等語（見96年度偵字第8085號卷
          第46至47頁），前後大致相符，證人丙○○既然前往
          「瑞奇」住處拿取第三級毒品愷他命，並經被告交付
          ，被告於交付前並表示要打電話問「瑞奇」關於證人
          可否進行交易，除見被告與「瑞奇」關係密切外，被
          告並可單獨進行收取買賣毒品交易金額，並決定可否
          賒欠款項，且就個別情況視交易對象財力狀況臨時變
          更交易數量，足見被告係與「瑞奇」之人共同販賣愷
          他命，而由被告擔任交易價格及標的物品質、數量之
          約定，又標的物之交付及價金之收取為販賣毒品犯罪
          構成要件之行為，被告與「瑞奇」之人，其相互間就
          上開販賣第三級毒品愷他命之犯行顯有犯意之聯絡及
          行為之分擔。
        證人丙○○於96年7月2日下午1時30分為警查扣之愷
          他命1包（含塑膠袋合計淨重3.441公克，驗餘淨重
          3.440公克）經送鑑定結果，確實呈第三級毒品愷他
          命成分，有行政院衛生署管制藥品管理局96年7月23
          日管檢字第0960007385號鑑定書、臺北市大同分局警
          備隊扣押筆錄、扣押目錄表各1紙在卷可憑（見96 年
          度偵字第8085號卷第23至25頁以下、第59頁）；另被
          告於犯罪事實三所示時地，為警扣得之愷他命1 包（
          淨重2.932公克）經送鑑定結果，亦呈第三級毒品愷
          他命成分，有行政院衛生署管制藥品管理局96 年7月
          26日管檢字第0960007386號鑑定書、96年11月9日管
          檢字第0960011516號函、臺北市大同分局警備隊扣押
          筆錄、扣押目錄表各1紙在卷足憑（見96年度偵字第
          14256號卷第24至26頁、第45頁，本院卷第40 頁）。
          其中於證人丙○○身上所扣得愷他命，係被告於96年
          7月2日下午1時所交付4包愷他命，經證人丙○○將傾
          倒合成1包等情，亦據證人丙○○證稱，「（問：扣
          案的K他命向誰買的？）乙○○，在今天下午1點，…
          ，用4,000元，買4包，我把它倒在一起」等語明確（
          見96年度偵字第8085號卷第47頁），亦核與被告自承
          ，確有交付證人丙○○愷他命之時間、次數、包數相
          符（見本院卷第21頁），則被告與證人丙○○既約定
          所交付愷他命數量為4公克，然證人丙○○實際取得
          數量為3.441公克，其間差距已達0.5公克以上，參諸
          證人丙○○於本院審理時亦證稱，一次捲菸不會用到
          半包即0.5公克等語（見本院卷第110頁），及證人蔡
          志勇查獲過程，查獲後即解送警局並製作扣押筆錄，
          除上開扣案之愷他命外，於證人身上未搜出其餘毒品
          ，且證人丙○○經採驗尿液結果，亦未驗得施用愷他
          命等情觀之，是證人應無另行扣剋取用之情，此有卷
          附台灣尖端先進生技醫藥股份有限公司96年7月11 日
          出具之檢驗報告可稽（見96年度偵字第8085號卷第56
          至57頁），亦可見被告雖以4公克4,000元之價格販賣
          交付證人丙○○轉賣第三人，然則實際上所交付數量
          未及4公克，被告藉以賺取差價，顯見被告確有營利
          之意圖，甚為明確。
        又被告於犯罪事實三所載時、地，接獲證人丙○○之
          電話，旋即攜帶愷他命1包前往臺北市○○區○○路
          與武昌街口，在收取前次販賣愷他命價金4,000元，
          並拿出1包愷他命欲交付丙○○之際，即為警查獲，
          並扣得該愷他命1包及行動電話（含SIM卡），依證人
          丙○○所述被告前往係為進行毒品交易，惟被告辯稱
          本件是遭警察陷害教唆云云；惟按所謂「陷害教唆」
          ，係指行為人原不具犯罪之故意，純因司法警察之設
          計教唆，始萌生犯意，進而實施犯罪構成要件之行為
          者而言。申言之，「陷害教唆」係司法警察以引誘或
          教唆犯罪之不正當手段，使原無犯罪故意之人因而萌
          生犯意而實施犯罪，再進而蒐集其犯罪之證據或予以
          逮捕偵辦，縱其目的係在於查緝犯罪，但手段顯然違
          反憲法對於基本人權之保障，且已逾越偵查犯罪之必
          要程度，對於公共利益之維護並無意義，其因此等違
          反法定程度所取得之證據資料，應不具有證據能力。
          又「陷害教唆」與警方對於原已具有犯罪故意並已實
          施犯罪行為之人，以所謂「釣魚」之偵查技巧蒐集其
          犯罪證據之情形有別，自不得混為一談（最高法院92
          年度台上字第4558號判決、93年度台上字第1868號判
          決參照）。查警方於96年7月2日下午3時15分許，係
          由證人丙○○配合警方調查，而由丙○○撥打電話與
          被告聯繫，使本有具販賣毒品愷他命之營利意圖，已
          於當日稍早與證人丙○○完成交易之被告，復行起意
          透過證人丙○○與第三人交易等情，業據證人丙○○
          、甲○○分別證述，「我跟他說現在方便拿錢給你（
          即被告），我說我現在還有朋友要」、「是丙○○一
          講，被告就同意」等語明確（見本院卷第101頁至102
          頁、第60頁），顯見被告知悉證人丙○○欲另行介紹
          第三人從事愷他命之買賣，即欣然應與，足認被告於
          斯時即有安排毒品愷他命買賣之犯意，至為灼然；被
          告於員警要求證人丙○○配合辦案而聯絡被告前，被
          告實早已具販賣毒品愷他命之營利之意圖，是警方於
          當日下午3時許要求證人丙○○配合辦案，佯稱欲向
          被告購買毒品愷他命，誘出被告以進行交易，顯屬上
          開所謂「釣魚」之偵辦技巧而非屬「陷害教唆」，是
          辯護人此部分辯護意旨認此部分係屬陷害教唆，尚無
          可採。
        再者，行動電話門號0000000000號於96年7月間確係
          由被告使用乙節，亦經被告於本院審理時供承明確（
          見本院卷第120頁），核與證人丙○○所稱，於96年7
          月2日撥打上開門號均由被告接聽等語相符。況且證
          人丙○○供出施用毒品來源，固可獲得減刑，然蔡志
          勇與被告並無怨隙，倘丙○○係向他人購買毒品，大
          可據實供出，當無任意誣指被告之理，況其於本院審
          理時所為證述，就交易毒品來龍始末交代較警、偵詢
          時更為明確，另就被告參與犯罪程度，所為證詞亦非
          全然不利於被告，而證人丙○○於另案業就所受刑度
          與檢察官達成協議，有臺灣士林地方法院96年度簡字
          第755號所附準備程序筆錄可稽（見該院96年度簡字
          第755號卷附96年10月17日筆錄），則證人於本院96
          年12月19日審理時所為證述，要無影響其所受刑度可
          能，證人丙○○自無必要另行設詞誣攀被告。由上各
          情足徵，證人丙○○所證上開情節，與事實相符，堪
          以採信。
        販賣愷他命毒品係違法行為，非可公然為之，且有其
          獨特之販售通路及管道，復無公定價格，容易增減分
          裝之份量，而每次買賣之價量，可能隨時依雙方關係
          深淺、資力、需求量及對行情之認知、來源是否充裕
          、查緝鬆嚴、購買者被查獲時供述購買對象之可能風
          險評估等，而異其標準，非可一概而論。本件被告固
          於警詢時稱其取得愷他命來源，係於96年5月20日凌
          晨1時許，於臺北市○○區○○路一段「JUMP」舞廳
          ，以15,000元之金額，向真實姓名年籍不詳綽號「小
          陳」之男子購入15公克之愷他命云云。然查，被告既
          不承認其有上揭販賣及轉讓愷他命之事實，其所為陳
          述是否真正非無疑惑，本院自無從查得其販入愷他命
          之真正價格及其是否因非法販賣愷他命予上揭證人等
          人而獲得具體利潤之金額，然按近年來政府為杜絕毒
          品之氾濫，對於查緝施用及販賣毒品之工作，無不嚴
          加執行，販賣毒品罪又係重罪，設若無利可圖，衡情
          一般持有毒品之人當無輕易將所持有之愷他命轉售他
          人而甘冒於再次向他人購買時而有被查獲移送法辦之
          危險之理，且不論是袋裝或以何方式裝盛之愷他命，
          均可任意分裝或增減其份量，而每次買賣之價量，亦
          隨時隨雙方關係之深淺、當時之資力、需要程度及對
          行情之認知等因素而為機動地調整，因之販賣之利得
          ，除經坦承犯行，或帳冊價量均臻明確外，委難察得
          實情，職是之故，縱未確切查得販賣賺取之實際差價
          ，但除別有事證，足認係按同一價格轉讓，確未牟利
          外，尚難執此即認非法販賣之事證有所不足，致知過
          坦承者難辭重典，飾詞否認者反得逞僥倖，而失情理
          之平。而被告與證人丙○○並無特殊情誼或至親關係
          ，被告等竟費心自甘承受重典，涉險販賣第三級毒品
          罪責，當有牟利之圖。是被告販賣愷他命有營利之意
          圖，應可認定
        綜上所述，本件事證明確，被告上揭轉讓第三級毒品
          、販賣第三級毒品既遂及未遂之犯行堪以認定，應依
          法論科。
    (二)論罪科刑之法律適用：
      1.按販賣毒品罪，雖不以販入之後復行賣出為要件，祇要
        以販賣營利為目的，將毒品販入或賣出，有一於此，其
        犯罪即為完成。而倘係購買者為協助警察辦案佯稱購買
        ，而將販賣者誘出以求人贓俱獲，因其無實際買受之真
        意，且在警察監視之下伺機逮捕，事實上亦不能真正完
        成買賣，則該次行為，僅能論以販賣未遂（最高法院90
        年度台上字第7030號判決參照）；又以自己犯罪之意思
        而參與犯罪構成要件之行為，或以幫助他人犯罪之意思
        而參與犯罪構成要件之行為，均屬刑法第28條所規定之
        正犯，（最高法院27年度上字第1333號判例參照）。查
        被告於犯罪事實二所載時、地，以每克愷他命1,000元
        之價格，交付愷他命4包販賣予證人丙○○轉售第三人
        ，嗣於犯罪事實三所載時、地，被告接獲證人丙○○假
        意欲購買1包愷他命之電話後，復意圖營利，攜帶愷他
        命1包前往約定地點欲出售予丙○○，因丙○○係配合
        警方查緝，實際上並無購買之真意，且因警員事先在約
        定地點埋伏監控，被告至約定地點後，尚未交付丙○○
        毒品，即遭警員查獲，僅係為誘出被告以便予以逮捕而
        已，是犯罪事實三部分自止於未遂；而被告參與本件毒
        品交易價格及標的物品質、數量之約定，並先確定買方
        是否備妥價金，及送交第三級毒品供買方取得等行為，
        均係參與犯罪構成要件之行為，自屬正犯。核被告所為
        ，就犯罪事實一部分，係犯毒品危害防制條例第8條第3
        項之轉讓第三級毒品罪，就犯罪事實二部分，係犯毒品
        危害防制條例第4條第3項之販賣第三級毒品既遂罪；就
        犯罪事實三被告欲販賣愷他命予丙○○，尚未交付毒品
        ，即遭警員查獲部分，係犯毒品危害防制條例第4條第6
        項、第3項之販賣第三級毒品未遂罪。
      2.公訴人雖認被告就犯罪事實一部分係犯販賣第三級毒品
        愷他命罪等語，惟訊據被告矢口否認有何與販賣第三級
        毒品之犯行，並辯稱如上述，又按關於販賣之故意，屬
        主觀犯罪成立要件，在訴訟上應依積極證據而為嚴格之
        證明。且關於販賣毒品之罪，以主觀上以營利為目的而
        販入或賣出為其構成要件，而被告主觀上是否具有販賣
        營利之目的，及客觀上有無向他人販入毒品或賣出毒品
        之事實，均應依證據認定之，如未能發現相當之證據，
        或證據不足以證明，不能以推測或擬制之方法，為認定
        被告有販賣毒品犯罪之裁判基礎。亦即，毒品危害防制
        條例所處罰之「販賣」毒品罪，所著重者為被告在主觀
        上有藉以牟利之惡性，及對毒品之擴散具有較有償或無
        償轉讓行為更嚴重之危害性，被告「營利」之意圖係從
        客觀之社會環境、情況及證人、物證等資料，依據證據
        法則綜合研判認定。經查：依證人丙○○所述，於96年
        6月1日所交付愷他命，係因「瑞奇」打牌忙無法交付毒
        品，遂由被告交付，是被告於犯罪事實一所交付愷他命
        過程，足認被告於本案中僅係居於受「瑞奇」指示，轉
        交毒品愷他命予證人之地位，縱本件轉讓之行為係有償
        ，然所交付毒品業因施用而滅失而未扣案，又「瑞奇」
        與證人丙○○所提及可販賣毒品予第三人部分，雖於96
        年6月間提出，然「瑞奇」當日既忙於牌局，顯有多數
        人在場，應不致於公然談論販毒詳細情節事宜，此外，
        無積極證據顯示犯罪事實一部分，被告及「瑞奇」有何
        營利之意思或從中圖得多少利益，是公訴人認被告此部
        分涉有販賣第三級毒品之犯行，容有未洽，然其基本之
        社會事實相同，起訴法條應予變更。
      3.被告與「瑞奇」之成年男子相互間，於上開3次犯行，
        有犯意聯絡及行為分擔，均為共同正犯。被告就犯罪事
        實三所示犯行，已著手於販賣第三級毒品犯罪行為之實
        行而不遂，為未遂犯，爰依刑法第25條第2項規定，按
        既遂犯之刑減輕之。按95年7月1日起施行之修正刑法，
        基於一罪一罰，以實現刑罰公平原則之考量，將包含多
        數侵害法益行為，但科刑上僅論以一罪之連續犯及僅成
        立實質一罪之常業犯規定刪除。為避免流於嚴苛，原可
        單獨成罪之多數行為，苟依社會通念，認在刑罰上予以
        單純一罪評價，始符合刑罰公平原則者，自應僅總括地
        論以一罪，然其範圍之認定，須與修法之意旨相契合。
        又集合犯係指犯罪構成要件之行為，依其本質、犯罪目
        的或社會常態觀之，常具有反覆、繼續為之之特性，此
        等反覆實行之行為，於自然意義上雖係數行為，但依社
        會通念，法律上應僅為一總括之評價，法律乃將之規定
        為一獨立之犯罪類型，而為包括一罪。故犯罪是否包括
        一罪之集合犯，客觀上，應斟酌其法律規定文字之本來
        意涵、實現該犯罪目的之必要手段、社會生活經驗中該
        犯罪實行常態及社會通念等；主觀上，則視其是否出於
        行為人之一次決意，並秉持刑罰公平原則，加以判斷（
        最高法院96年度台上字第1168號、第4666號、第4762號
        、第4892號、96年台非字第210號判決意旨參照）。查
        本案被告每次販賣愷他命予丙○○，均因丙○○撥打「
        瑞奇」所使用之行動電話號碼，經被告接獲後約定交易
        之地點，被告始起販賣愷他命之犯意，則主觀上，並非
        出於被告之一次決意，依社會通念，亦難認以評價為一
        罪為適當，自不得認僅成立包括一罪之集合犯。是以被
        告所犯上開轉讓第三級毒品罪、販賣第三級毒品既遂罪
        及販賣第三級毒品未遂罪間，犯意各別，行為互殊，應
        予分論併罰。爰審酌被告為本件轉讓及販賣愷他命犯行
        ，助長毒品氾濫，影響國民健康及社會治安甚鉅，惟念
        及被告年輕識淺、智慮未周，未因刑事犯罪而受有期徒
        刑以上刑之宣告前科，有本院被告前案紀錄表1件在卷
        可稽，轉讓及販賣愷他命之次數及數量不多，暨其犯罪
        之動機、目的、手段、犯後飾詞圖卸刑責之態度等一切
        情狀，分別量處如主文所示之刑，並定應執行刑為有期
        徒刑柒年。
      4.扣案之第三級毒品愷他命1包（含塑膠袋合計淨重3.441
        公克，驗餘淨重3.440公克，毒品之外包裝尚無法與扣
        案毒品分離）及愷他命1包淨重2.932公克，均係查獲之
        第三級毒品，因非第一級、第二級毒品，不得依毒品危
        害防制條例第18條第1項前段規定沒收銷燬，而同條例
        第19條第1項所定「供犯罪所用或因犯罪所得之物」，
        係指犯第4條至第9條、第12條、第13條或第14條第1項
        、第2項之罪所用或所得之物，不包括毒品本身在內，
        是亦不得援用為前揭扣案第三級毒品沒收依據，職是，
        同條例對於查獲之製造、運輸、販賣、意圖販賣而持有
        、以非法方法使人施用、引誘他人施用及轉讓第三級毒
        品之沒收，並無特別規定，惟被告販賣第三級毒品行為
        既已構成犯罪，則上開第三級毒品之愷他命，除取驗部
        分已滅失無從諭知沒收外，即屬不受法律保護之違禁物
        ，應回歸刑法之適用，依刑法第38條第1項第1款之規定
        ，宣告沒收之；又上開愷他命1 包（淨重2.932公克部
        分）之外包裝袋1個，係「瑞奇」所有而供包裝愷他命
        販賣所用之物，扣案之NOKIA行動電話1支，係「瑞奇」
        所有，業據被告陳明在卷，且係供販賣愷他命所用之物
        品，業據被告及證人丙○○陳明在卷，均應依毒品危害
        防制條例第19條第1項規定諭知沒收；再被告及共犯「
        瑞奇」因轉讓第三級毒品所得之財物為1,000元，依毒
        品危害防制條例第19條第1項之規定，於該犯行主文項
        下宣告沒收，如全部或一部不能沒收時，以其財產抵償
        之；另犯罪事實二證人丙○○所交付被告之現金4,000
        元，係經員警提出交由證人陳志勇給付，並於逮捕被告
        後經員警取回，亦據被告及證人甲○○證述於卷（見本
        院卷第59頁），要難認屬被告因販賣所得財物，爰不另
        為沒收之諭知。又扣案之行動電話門號0000000000號
        SIM卡1張，係案外人林宛姿所申請使用，有遠傳電信股
        份有限公司96年11月27日函覆本院所檢附之遠傳易付卡
        客戶資料卡在卷可稽（見本院卷第85頁），且無積極證
        據證明該SIM卡為「瑞奇」或被告所有之物，故不另為
        沒收之諭知，附此敘明。
據上論斷，依刑事訴訟法第299條第1項前段、第300條，毒品危
害防制條例第4條第3項、第6項、第8條第3項、第19條第1項，刑
法第11條前段、第28條、第25條第2項、第38條第1項第1款、第
51條第5款、第9款之規定，判決如主文。
本案經檢察官蕭方舟到庭執行職務。
中    華    民    國    97    年    1     月     2    日
                  刑事第十庭  審判長法  官    林春鈴
                                    法  官    林柏泓
                                    法  官    呂煜仁
上正本證明與原本無異。
如不服本判決，應於判決送達後10日內向本院提出上訴狀 (應抄
附繕本)。
                                    書記官    陳泰寧
中    華    民    國    97    年    1     月    2     日
附錄論罪法條：
毒品危害防制條例第4條
製造、運輸、販賣第一級毒品者，處死刑或無期徒刑；處無期徒
刑者，得併科新臺幣1千萬元以下罰金。
製造、運輸、販賣第二級毒品者，處無期徒刑或7 年以上有期徒
刑，得併科新臺幣7 百萬元以下罰金。
製造、運輸、販賣第三級毒品者，處5 年以上有期徒刑，得併科
新臺幣5 百萬元以下罰金。
製造、運輸、販賣第四級毒品者，處3 年以上10年以下有期徒刑
，得併科新臺幣3 百萬元以下罰金。
製造、運輸、販賣專供製造或施用毒品之器具者，處1 年以上7
年以下有期徒刑，得併科新臺幣1百萬元以下罰金。
前五項之未遂犯罰之。
毒品危害防制條例第8條
轉讓第一級毒品者，處 1 年以上 7 年以下有期徒刑，得併科新
臺幣 1 百萬元以下罰金。
轉讓第二級毒品者，處 6 月以上 5 年以下有期徒刑，得併科新
臺幣 70 萬元以下罰金。
轉讓第三級毒品者，處 3 年以下有期徒刑，得併科新臺幣 30 萬
元以下罰金。
轉讓第四級毒品者，處 1 年以下有期徒刑，得併科新臺幣 10 萬
元以下罰金。
前四項之未遂犯罰之。
轉讓毒品達一定數量者，加重其刑至二分之一，其標準由行政院
定之。


司法院資訊處製作；財團法人民間司法改革基金會備份。
